# 关于合同资产和应收账款划分的问题

提问人：yzsld 时间：2021-02-25 09:33:02
A公司是工程设计服务提供单位，向业主单位交付设计文件。
案例案例：：
A公司与甲业主单位签订《设计合同》，合同主要条款约定：
1 、A公司向业主单位交付某项目设计文件，合同暂定设计费为 100 万元（结算以实际经审定金额为准），交付经业主单位批准的设计文件后，没有进一步的履约义务。 2 、合同支付条款： （ 1 ）设计文件经业主单位批准后，支付合同额的50%；
（ 2 ）所设计项目完成交工验收后，支付合同额的30%；
（ 3 ）项目审计结算后，支付合同额的15%；
（ 4 ）工程竣工决算后，一次性支付余款。 3 、各个资产负债表日的情况
2020 年 6 月 30 日：设计合同所设计项目已完成了交工验收，业主除了按条款(1)支付了50%即 50 万元后，未按合同约定支付第二期30%的进度款；
项目审计结算尚未完成。
2020 年 12 月 31 日：项目审计结算完成，经审定后的合同额为 95 万元，业主未付款。
2021 年 6 月 30 日：工程竣工决算完成，业主未付款。
2021 年 9 月 30 日：业主支付 45 万元
项 目目 组 初初步步分析分析：：
1 、单项履约义务识别：该设计合同仅有 1 个单项履约义务，即向业主单位交付经其批准的设计文件。
2 、收入确认时点：时点法，在设计文件经业主单位其批准时确认收入实现。
假定不考虑税金：
借：合同资产 50
银行存款 50
贷：营业收入 100
确认合同资产 50 万元的考虑：由于该项目后续可能存在不能交工验收的风险，且合同是暂定总价，具体结算金额需经审计审定为准，即使A公司不承担后续履约义务，但由于不满足“仅取决于时间流逝的无条件收款权利”，因此确认合同资产，不确认应收账款。
3 、 2020 年 6 月 30 日：项目交工验收
在达到合同约定的收款时点（ 2 ）时，根据合同A公司已经取得了无条件收款的权利，即使该合同是暂定总价，但是不影响A公司根据条款无条件收取合同额30%权利。
借：应收账款 30
贷：合同资产 30
4.2020年 12 月 31 日：项目审计结算完成，实际结算价款确定。
借：合同资产 -5
贷：营业收入 -5
根据审计结果和合同约定的付款条件，A公司取得了第(3)阶段的无条件收款权即合同额的15%。虽然该时点尚未达到合同约定尾款支付时点（即竣工完成时点），但项目组判断虽然该时点尚未办理竣工决算，但竣工决算作为流程性的工作最终都会完成，判断仅有时间流逝的因素影响到尾款收回的时间。因此项目组判断剩余合同资产 15 万元可全部转入应收账款。
借：应收账款 15
贷：合同资产 15
5 、 2021 年 6 月 30 日：工程竣工决算完成，不作账务处理。
6 、 2021 年 9 月 30 日：业主支付 45 万元
借：应收账款 45
贷：银行存款 45
在案例中，如果该合同为固定总价 100 万元，A公司在提交设计成果后没有进一步的履约义务，但是由于后续的收款取决于工程实施情况（工程可能存在不能交工验收，中途取消的风险），在提交设计文件，确认收入时，对未达到收款时点的 50 万元确认合同资产。在工程交工验收后，后续的工程结算和竣工决算仅是流程性的工作，只是时间完成的早晚，A公司的未收回款项不再存在除时间流逝以外的风险，则在工程交工验收后，将之前的合同资产 50 万元全部转入应收账款。
以上项目组的初步判断是否妥当，请陈老师和版友分析和指正。

回答人：chenyiwei
总体上基本合理。但是要关注收入确认时点上最终结算金额不确定性的影响，遵循新收入准则第十六条对于可变对价的相关规定，即以最佳估计数计量，但应遵循该条规定的“极可能不会发生重大转回”的限制条件。
本案例最终出现了收入和合同资产各冲回 5 的情况，是否表明原先对可变对价的估计不恰当，建议关注。